臺灣臺中地方法院刑事裁定　　　　　　 100年度聲判字第44號
聲　請　人　林秀哖
即告訴人
代　理　人　劉喜律師
被　　　告　孫秀美
上列聲請人因告訴被告恐嚇案件，不服臺灣高等法院臺中分院檢
察署100年度上聲議字第840號駁回再議之處分（原不起訴處分書
案號：臺灣臺中地方法院檢察署100年度偵字第792號），聲請交
付審判，本院裁定如下：
    主    文
聲請駁回。
    理    由
一、按告訴人不服上級法院檢察署檢察長或檢察總長認再議為無
    理由而駁回之處分者，得於接受處分書後10日內委任律師提
    出理由狀，向該管第一審法院聲請交付審判；法院認為交付
    審判之聲請不合法或無理由者，應駁回之，刑事訴訟法第25
    8條之1第1項、第258條之3第2項前段分別定有明文。本件聲
    請人即告訴人林秀哖（下稱聲請人）以被告孫秀美涉犯恐嚇
    危害安全罪嫌，訴請臺灣臺中地方法院檢察署檢察官偵辦，
    經該署檢察官於民國100年3月28日以100年度偵字第792號為
    不起訴處分後，聲請人不服，向臺灣高等法院臺中分院檢察
    署聲請再議，經該署檢察長以其再議為無理由，於100年5月
    4日以100年度上聲議字第840號處分駁回聲請人再議之聲請
    ，該駁回再議之處分書於100年5月10日寄存臺中市政府警察
    局第四分局黎明派出所，聲請人於收受後，即委任律師於10
    0年5月13日向本院提出刑事聲請交付審判及理由狀等情，業
    經本院調取前揭偵查卷宗核閱屬實，並有刑事聲請交付審判
    及理由狀及委任狀附卷可稽，是本件聲請人就臺灣高等法院
    臺中分院檢察署以100年度上聲議字第840號所為關於被告孫
    秀美恐嚇危害安全罪部分之處分不服，聲請交付審判，程序
    尚無不合，先予敘明。
二、聲請交付審判意旨略以：
  (一)查被告不僅承認在內政部中部辦公室公地行政科辦公室內，
    公然辱罵聲請人是「瘋婆子」，且以粗暴態度用手強力推倒
    聲請人辦公室所坐之椅子，發出很大聲響，更手持保特瓶以
    怒目及兇惡神情瞪視聲請人並大力敲打桌子，又以保特瓶直
    指聲請人的臉，且已進行攻擊的動作（即右手持保特瓶對著
    聲請人，並將保特瓶由上往下揮打聲請人），所幸二位同事
    阻擋被告，聲請人才倖免受傷害，當時聲請人深感害怕，已
    生危害於安全，符合刑法第305條之恐嚇危害安全之犯罪構
    成要件，並非僅使聲請人不悅而已。原檢察官疏未查明，且
    依當時狀況，聲請人害怕恐慌至驚懼不已，所以原王科長見
    聲請人全身發抖，因此關心詢問聲請人稱「妳還好吧」，足
    見自客觀上、自外觀上，聲請人已生畏懼，原檢察官誤認為
    尚難認已對聲請人為惡害通知並進而使聲請人有安全上恐懼
    ，而對被告為不起訴處分，認事用法均有錯誤，且有刑事訴
    訟法第379條第10款漏未調查證據、第14款理由矛盾之當然
    違背法令情事。查原檢察官對於下列事項漏未調查及交待何
    以被告未構成犯罪之理由：１、被告已將聲請人之座椅推倒
    行為，其勢至猛，聲請人連座椅都遭推倒，無椅可坐著辦公
    ，為何不怕？為何無危懼感？２、被告手持保特瓶怒目相向
    ，並以兇惡神情瞪視聲請人，又以保特瓶大力敲打辦公桌，
    則聲請人為何不怕？為何無危懼感？３、被告係以保特瓶直
    指聲請人的臉，且已進行由上往下揮打的動作，係行動上、
    行為上的恐嚇，且是直接恐嚇，被告為何不構成犯罪，原檢
    察官並無查明聲請人受此威嚇，心中受衝擊畏懼之程度，徒
    以聲請人尚可逃離而未立即逃離作為被告不構成犯罪之理由
    ，則其理由顯然矛盾。４、聲請人的辦公處所，係在內政部
    中部辦公室公地行政科辦公室內，其辦公用之座椅既遭推倒
    ，無處可坐，但因聲請人的辦公處所既在該處，則聲請人如
    何能於辦公時間內離開辦公處所，更何況當時聲請人受到極
    大驚嚇，根本無法反應，且原檢察官既認定當時辦公室內尚
    有其他同事，則聲請人如果冒然離開有人所在之辦公室內，
    到外面無人走廊，則被告追打時又如何逃離，且聲請人遭受
    不法加害時，如聲請人不逃離現場，為何視為被告不構成犯
    罪？為何聲請人即無畏懼之主觀犯意？
  (二)被告已有肢體直接加害之恐嚇事實：況原不起訴處分理由中
    ，既已引用聲請人所指訴「她拿保特瓶嚇我」、「孫秀美要
    以空保特瓶打我」、「那是一種要傷害我的意思。真正打到
    眼鏡會破掉」、「孫秀美作勢要打我，她敲桌上很大力」等
    語，則不僅是行動上的積極直接侵害，且已造成聲請人畏懼
    ，被告已明顯觸犯恐嚇危害安全罪。
  (三)被告行為已使聲請人加重憂鬱症：聲請人前已患憂鬱症，經
    被告於99年11月4日上午之恐嚇行為，使聲請人病情加重，
    經常失眼，已逾六個月，仍無法痊癒，是具體的實質危害，
    益證被告行為惡劣，且積極的霸凌行為，自應構成犯罪。況
    聲請人受被告恐嚇後，因尚未取得診斷書，只能先於99年11
    月4、5日請休假2天，99年11月6、7日為假日，且聲請人於
    99年11月5日看醫生後，因受害引起恐慌致病情加重，頭痛
    欲裂，故無法上班，於拿到診斷書後因有證明，故向上級請
    病假13天，連同上述天數共20天無法上班，堪認聲請人確已
    受實質加害。
  (四)因不起訴處分有如上之違背法令，故依刑事訴訟法第258條
    之1規定聲請交付審判，請調卷查明並定期開庭，以符法律
    ，實感德便。
三、按聲請交付審判制度，乃係對於「檢察官不起訴或緩起訴裁
    量權」制衡之一種外部監督機制。是受理聲請之管轄法院，
    僅就檢察官所為不起訴、緩起訴之處分、駁回再議聲請處分
    是否正確加以審查，以防止檢察機關濫權即可；又依新修正
    之刑事訴訟法第260條對於不起訴處分已確定或緩起訴處分
    期滿未經撤銷者，得再行起訴之規定，其立法理由明確說明
    ，本條所謂不起訴處分已確定者，係包括「聲請法院交付審
    判復經駁回者」之情形在內。從而依前揭說明，法院於審查
    聲請交付審判之案件時，就刑事訴訟法第258條之3第3項所
    謂「得為必要之調查」規定之適用，即調查證據之範圍，自
    應以偵查中曾顯現之證據為限，不可就新提出之證據再為調
    查，亦不可蒐集偵查卷以外之證據。另法院裁定交付審判之
    前提，必須偵查卷內所存證據已符合刑事訴訟法第251條第1
    項規定「足認被告有犯罪嫌疑」檢察官應提起公訴之情形，
    亦即該案件已經跨越起訴門檻，否則，縱或法院對於檢察官
    所認定之基礎事實有不同判斷，但如該案件仍須另行蒐證、
    偵查，始能判斷應否交付審判者，因交付審判審查制度並無
    如同再議救濟制度得發回原檢察官繼續偵查之設計，法院仍
    應依同法第258條之3第2項前段規定，以聲請為無理由裁定
    駁回。次按犯罪事實應依證據認定之，無證據不得認定犯罪
    事實，刑事訴訟法第154條第2項定有明文。而告訴人之告訴
    ，係以使被告受刑事訴追為目的，是其陳述是否與事實相符
    ，仍應調查其他事實以資審認，始得為不利被告之認定。又
    犯罪事實之認定，應憑真實之證據，倘證據是否真實尚欠明
    確，自難以擬制推測之方法，為其判斷之基礎。所謂認定犯
    罪事實之證據，係指足以認定被告確有犯罪行為之積極證據
    而言，該項證據自須適合於被告犯罪事實之認定，始得採為
    證據資料（最高法院52年臺上字第1300號、53年臺上字第65
    6號、29年上字第3105號判例要旨可資參照）。末按刑事訴
    訟上證明之資料，無論其為直接或間接證據，均須達於通常
    一般人均不致有所懷疑，而得確信其為真實之程度，始得據
    為有罪之認定，若其關於被告是否犯罪之證明未能達此程度
    ，而有合理懷疑之存在，致使無從形成有罪之確信，根據「
    罪證有疑，利於被告」之證據法則，即不得遽為不利被告之
    認定（最高法院76年臺上字第4986號判例要旨亦可資參照）
    。
四、本件駁回再議之處分書，係認原不起訴處分書所為認定並無
    違誤，而認聲請人聲請再議為無理由：
  (一)本件聲請人林秀哖與被告孫秀美係長達20餘年之同事，因分
    為具有正式公務員身分與約雇人員身分，致所受之福利有所
    差別，二人平素即生有心結，因於99年11月4日9時20分許，
    科室有人員高昇榮調，聲請人購買盆栽慶祝，並以每人應分
    攤額為新台幣130元，被告孫秀美發現其中有購買桌墊款項
    而質疑該款項何不以公款支出？引致聲請人心生不滿，隨即
    以：「妳可能比較缺錢，我幫妳付好了」等語回應，被告感
    覺自尊心受損，雙方即展開對罵，被告並以剛飲完飲料保特
    空瓶敲桌，以上開言語辱罵聲請人，經在場同事介入阻止事
    端擴大等情，分經聲請人、被告於警詢、偵查中陳述明確，
    聲請人與被告亦分別自陳：「當時頭腦一片空白，對週遭情
    況已經無法判斷」、「當時林秀哖取笑我沒有錢，我一時生
    氣，因為氣壞了所以記不清楚辦公室有無其他人聽聞」（參
    原署100年度核退字第53號卷第7、9頁）等語，被告亦坦承
    有以上開言詞辱罵聲請人不諱，顯見雙方往來言詞語氣相當
    對立激烈，被告並以該空保特瓶敲桌助勢，衡諸當時之情境
    ，被告所為顯係表達情緒之語，並無恐嚇危害聲請人安全之
    主觀不法犯意。況苟被告有意以該空保特瓶對聲請人實施具
    體加害之傷害行為，亦確經辦公室其他在場同事出面阻隔，
    而無法實施，故被告所辯並無實施具體傷害或有恐嚇之犯罪
    行為之意，僅是以該空保特瓶敲桌以表對聲請人該時之言語
    不滿之意一事，尚可採信。佐以衡情，一般人如聽聞他人對
    己不利之惡害通知致生畏怖心，理應設法急欲脫身，豈有留
    置現場等候惡害實現之理？而聲請人與被告該時尚相互以言
    語揶揄相當時間之久，始經辦公室其他同事勸阻隔離而去，
    足見聲請人當時並無何畏懼之情。綜上以觀，被告縱有對聲
    請人表達上揭言詞，惟客觀上聲請人並未因而產生任何畏懼
    之情，是被告此行為，客觀上與刑法上之恐嚇危害安全罪之
    構成要件有間。是實難僅憑聲請人之指訴，遽認被告涉有恐
    嚇之犯行。
  (二)至聲請人聲請再議內容所稱其受此恐嚇而致憂鬱症加速、嚴
    重發作，惟查聲請人早於99年11月4日之前即有憂鬱症，每
    月定期約前往門診二次、案發該月及其次月亦均正常僅前往
    門診二次，而自100年1月至4月則僅每月前往門診一次（參
    聲請再議狀證一、證二相關醫療收據影本等），顯見聲請人
    所述與事證有所違差，自難採信，況亦乏其他積極事證足資
    證明其間之因果關係，亦難持以為證。
  (三)職是，本案在無確信被告犯罪程度之直接或間接證據下，被
    告依法自受「無罪推定」、「不負自證無罪義務」原則之保
    護，原檢察官所為被告犯嫌不足之認定，於法洵無不合。此
    外，又查無其他積極證據，足認被告有聲請人指訴之犯行，
    從而，原檢察官依全部卷證資料認被告罪嫌不足，而為不起
    訴處分，核無違誤。聲請人聲請再議所指或與被告是否犯罪
    無關；或就原檢察官已調查明確之事項，重為事實之爭執；
    或為其個人法律認知或見解之表述，均不能變更不起訴處分
    之結果，其聲請再議為無理由。
五、聲請人雖以上開事由聲請交付審判，惟查：
  (一)按刑法第三百零五條之恐嚇罪，所稱以加害生命、身體、自
    由、名譽、財產之事，恐嚇他人者，係指以使人生畏怖心為
    目的，而通知將加惡害之旨於被害人而言。若未對於被害人
    為惡害之通知，尚難構成本罪。最高法院52年台上字第751
    號判例可資參照。本案依卷內證據，足認被告並未對告訴人
    有何言語上之惡害通知，堪可認定。至於被告是否有對告訴
    人為舉動上之惡害通知？查聲請人係以被告當時有「將告訴
    人之座椅強力推倒」、「手持保特瓶怒目相向、並以兇惡神
    情瞪視告訴人、又以保特瓶大力敲打辦公桌」、「以保特瓶
    直指聲請人的臉，且已進行由上往下揮打的動作」，認此即
    係惡害之通知。惟查，聲請人於偵查中亦自承：「我要負責
    收共同買花的錢，恭賀科長榮升，孫秀美口氣很差就開始罵
    了，我說孫秀美可能缺錢，不出沒有關係，我可以替妳出，
    她就罵我上開（即瘋婆子、我沒錢干妳屁事）的話，讓我顏
    面全失，並出去外面拿空保特瓶進來，將我椅子推翻，椅子
    上我的外套及皮包掉地上，椅子已經翻了，我請她撿起來，
    她說誰理妳」等語，足見被告為上開動作，係因聲請人揶揄
    被告可能缺錢，並稱可代被告出錢始然，則被告受此刺激，
    進而為上開動作，則其所辯當時係因生氣始然，即此係其情
    緒之表達，並非不可採。況若被告有意恐嚇，則其當時既已
    出言辱罵聲請人（按此部分業經本院於100年5月5日以100年
    度簡字第268號判處拘役20日在案），何以不一併出言恐嚇
    聲請人，表示將加害聲請人之生命、身體、財產等語？故以
    此是否即可推認被告係以上開舉動恐嚇聲請人，尚非無疑。
  (二)聲請人又以其辦公處所，係在內政部中部辦公室公地行政科
    辦公室內，其辦公用之座椅既遭推倒，無處可坐，則聲請人
    如何能於辦公時間內離開辦公處所，更何況當時聲請人受到
    極大驚嚇，根本無法反應，且原檢察官既認定當時辦公室內
    尚有其他同事，則聲請人如果冒然離開有人所在之辦公室內
    ，到外面無人走廊，則被告追打時又如何逃離，且聲請人遭
    受不法加害時，如聲請人不逃離現場，為何視為被告不構成
    犯罪？為何聲請人即無畏懼之主觀犯意？而質疑原駁回再議
    處分書之認定。惟按刑法第三百零五條之恐嚇罪係結果犯，
    必其恐嚇致受加害之通知者，心生恐怖，而有不安之感覺為
    必要，司法院（70）廳刑一字第1104號法律座談會研討意見
    可資參照。從而被告所為，是否足致被害人心生畏懼，即須
    加以審酌。查駁回再議意旨係以「佐以衡情，一般人如聽聞
    他人對己不利之惡害通知致生畏怖心，理應設法急欲脫身，
    豈有留置現場等候惡害實現之理？」，用以說明聲請人當時
    並未心生畏懼，並非要求聲請人須逃離現場被告始能構成恐
    嚇犯行，況聲請人與被告彼時尚相互以言語揶揄相當久之時
    間，始經辦公室其他同事勸阻隔離而去，及依聲請人於偵查
    中自承，被告翻倒聲請人之桌椅時，聲請人亦能要求被告將
    翻倒之物撿起，足見聲請人當時並無何畏懼之情。至於聲請
    人所稱，原王科長見聲請人全身發抖，因此關心詢問聲請人
    稱「妳還好吧」，此應係一般同事見其情緒激動所為之關心
    之語，即便聲請人當時確有全身發抖，仍難以此即認定聲請
    人係因心生畏懼始然。從而被告之行為固有使聲請人心生不
    悅，並進而產生情緒激動，惟此應係雙方發生爭執始然，尚
    與恐嚇罪之構成要件有間。
  (三)聲請人又以，被告行為已使聲請人之憂鬱症病情加重，且共
    20日無法上班，又經常失眼，已逾六個月，仍無法痊癒，而
    認被告所為是具體的實質危害，益證被告行為惡劣，且積極
    的霸凌行為，自應構成犯罪。惟查，聲請人早於99年11月4
    日之前即患有憂鬱症，每月定期約前往門診1至2次、案發該
    月及其次月亦均正常僅前往門診1至2次，而自100年1月至4
    月則僅每月前往門診1次（參聲請再議狀證一、證二相關醫
    療收據影本等），顯見聲請人所稱其憂鬱症病情有加重情事
    ，尚難以認定，何況亦乏其他積極事證足資證明其間之因果
    關係，故聲請人持以為證，亦不足採。
  (四)聲請人另聲請本院定期開庭，惟依上開說明，法院於審查聲
    請交付審判之案件時，就刑事訴訟法第258條之3第3項所謂
    「得為必要之調查」規定之適用，即調查證據之範圍，自應
    以偵查中曾顯現之證據為限，不可就新提出之證據再為調查
    ，亦不可蒐集偵查卷以外之證據。另法院裁定交付審判之前
    提，必須偵查卷內所存證據已符合刑事訴訟法第251條第1項
    規定「足認被告有犯罪嫌疑」檢察官應提起公訴之情形，亦
    即該案件已經跨越起訴門檻，否則，縱或法院對於檢察官所
    認定之基礎事實有不同判斷，但如該案件仍須另行蒐證、偵
    查，始能判斷應否交付審判者，因交付審判審查制度並無如
    同再議救濟制度得發回原檢察官繼續偵查之設計，法院仍應
    依同法第258條之3第2項前段規定，以聲請為無理由裁定駁
    回。從而聲請人此部分之聲請，核與上開規定不符，本院自
    不依其聲請而為開庭調查，併此敘明。
六、綜上所述，本件查無積極證據，足資審認被告有何聲請人所
    指訴之恐嚇危害安全犯行，而本案不起訴處分及駁回再議理
    由暨事證，復經本院調閱前開卷證，詳予審認核閱無訛。聲
    請人徒憑己見，以不起訴處分書、再議駁回處分書之理由尚
    有調查未盡之處及事實認定違背法令等情為由，向本院聲請
    交付審判，自無理由，應予駁回。
據上論斷，應依刑事訴訟法第258條之3第2項前段，裁定如主文
。
中    華    民    國    100  年    6     月    1      日
           刑事第十二庭  審判長法  官  郭瑞祥
                               法  官  簡婉倫
                               法  官  周莉菁
以上正本證明與原本無異。
不得抗告。
                               書記官  黃雅青
中    華    民    國    100  年    6     月    1      日